【裁判字號】    88,交易,170
【裁判日期】    890731
【裁判案由】    過失致死
【裁判全文】
臺灣花蓮地方法院刑事判決                        八十八年度交易字第一七號
    公  訴  人  臺灣花蓮地方法院檢察署檢察官
    被      告  丙○○
右列被告因過失致死案件，經檢察官提起公訴（八十八年度偵字第二四二一號），本
院判決如左：
    主  文
丙○○無罪。
    理  由
一、公訴意旨如起訴書所載（如附件）。
二、按犯罪事實應依證據認定之，無證據不得推定其犯罪事實；又不能證明被告犯罪
    者，應諭知被告無罪之判決，刑事訴訟法第一百五十四條、第三百零一條第一項
    分別定有明文。又事實之認定，應憑證據，如未能發現相當證據，或證據不足以
    證明，自不能以推測或擬制之方法，為裁判基礎（最高法院四十年臺上字第八六
    號判例參照）。訊之被告丙○○坦承於上揭時地駕車與王萬  所騎駛機車發生擦
    撞致王萬  死亡一情，惟否認有何過失責任，辯稱係王萬  自其左後方違規超車
    ，致發生擦撞等語。公訴人認被告涉有本件犯行，無非以被告違反道路交通安全
    規則第九十三條第一項第四款、九十四條第三項及第一百十四條第二款為論據，
    惟查：
（一）被告自警訊、檢察官偵查及以迄本院調查時，始終供稱車禍時其沿花蓮市○○
      路由南往北方向行駛，於左轉入中福路時，與王萬  機車擦撞等語。按本件車
      禍後，被告所駕ＪＥ─三五二七號自用小貨車斜停於重慶路與中福路口之南下
      車道，車頭朝西北方向，車身已超越重慶路之中心線，死者所騎ＲＩＦ─七九
      二號輕型機車倒於重慶路南下車道，距貨車車頭約九點二公尺，有道路交通事
      故調查報告表及現場照片在卷可參，準此被告所稱當時沿重慶路往北行駛，欲
      左轉入中福路一情堪信為真。
（二）證人甲○○證稱：伊在重慶路與中福路轉角處經營檳榔攤，當時伊看見死者機
      車沿重慶路偏中心線往和平街方向滑行至伊攤位前倒地，伊立即打電話報警處
      理等語。又依道路交通事故調查報告表所載現場圖及現場照片，死者倒地位置
      在重慶路與中福路口以北轉角處。再被告貨車左側車門遺有被擦撞後油漆脫落
      之痕跡，左側後視鏡被撞損壞，已無鏡面，其他部位完整，至死者機車右煞車
      把手遺有小貨車藍色油漆，左側有滑倒之刮痕跡，其他部位亦完整，有檢察官
      履勘筆錄及車損照片在卷可稽。綜上，可推知被告貨車與死者機車均係沿重慶
      路往北方向行駛，且死者機車係在被告貨車左側行駛，故貨車左側車門及後視
      鏡與死者機車右側煞車把手擦撞，使死者機車往左傾倒，致機車左側有刮痕，
      則死者騎駛輕型機車顯未靠右在慢車道行駛，違反道路交通安全規則第九十九
      條第一項第二款規定，死者既在被告貨車左側而非前方行駛，被告自無同規則
      第九十四條第三項之未注意「車前狀況」可言。
（三）被告與死者均係同向往北行駛，被告貨車左側後視鏡鏡面朝南，如係被告自後
      超車時擦撞死者機車，其擦撞部位應係貨車左側後視鏡鏡框，而依二車受損情
      形並非嚴重，應僅係輕微擦撞情形觀之，於此情況下，殊難造成鏡面之破裂、
      脫落，此除死者機車直接撞及鏡面始足以致之外，實無其他原因可致，則死者
      係自被告貨車左後方超車時，未保持安全間隔，撞及貨車左側後視鏡鏡面，因
    而造成鏡面破裂、脫落一節，殆可認定。按本件車禍所在之花蓮市○○路與中
      福路口，未設有號誌，有道路交通事故調查報告表在卷可佐，死者騎駛機車於
      行經無號誌之交岔路口超車，已違反道路交通安全規則第一百零一條第一款規
      定，被告於左轉中對死者此項突如其來之違規行為，殊無預見進而採取必要安
      全措施之可能。再依上揭調查報告表所載，本件車禍現場並未留有煞車痕、刮
      地痕，參以被告係欲左轉入中福路及二車僅輕微受損等情，被告所稱當時車速
      緩慢，時速約二、三十公里等語，堪予採信，足證被告行經該路口業已減速慢
      行，亦無違反道路交通安全規則第九十三條第一項第四款之規定。
（四）被告於車禍後，經警測試其吐氣酒精濃度雖達每公升零三一毫克，惟被告於現
      場時即向處理之警員乙○○描述車禍經過，當時精神狀況良好一情，業據證人
      乙○○證述在卷，堪認認被告並未因飲酒達不能安全駕駛而肇事，其雖違反道
      路交通安全規則第一百十四條第二款規定，然此僅係違反行政規定，尚難因此
      遽認其對本件車禍之發生應負過失責任。
（五）綜上各節，被告駕車正常行駛左轉，並無何錯誤行為，而死者王萬  騎駛機車
  未靠右行駛，且於行經無號誌之交岔路口時，違規超車，事出突然，實非被告
      所能注意及防範，殊難令其負過失之責。本件經送臺灣省花東區車輛行車事故
      鑑定委員會鑑定，其結果亦同此認定，有該會八十九年四月十三日花鑑字第八
      九０一０六號函附之鑑定意見書在卷可參。此外，復查無其他積極證據足認被
      告涉有公訴人所指之犯行，自應為其無罪之諭知。
據上論斷，應依刑事訴訟法第三百零一條第一項前段，判決如主文。
本案經檢察官李子春到庭執行職務。
中      華      民      國    八十九    年      七      月   三十一   日
                                  臺灣花蓮地方法院刑事庭
                                       法   官
如對本判決不服，應於送達後十日內，向本院提出上訴狀。（應抄附繕本）


司法院資訊處製作；財團法人民間司法改革基金會備份。
